【裁判字號】    89,交訴,183
【裁判日期】    900403
【裁判案由】    業務過失致死等
【裁判全文】
臺灣高雄地方法院刑事判決                        八十九年度交訴字第一八三號
    公  訴  人  臺灣高雄地方法院檢察署檢察官
    被      告  丙○○
    被      告  乙○○
右列被告等因過失致死案件，經檢察官提起公訴（八十九年度偵字第一二二一三號、
第一二七四六號），本院判決如左：
    主  文
丙○○因過失致人於死，處有期徒刑壹年參月。
乙○○因過失致人於死，處有期徒刑壹年。
    事  實
一、丙○○於民國八十年間因妨害自由案件，經臺灣屏東地方法院以八十年易字第二
    一○號判處有期徒刑三月，如易科罰金，以三百元折算一日，經臺灣高等法院高
    雄分院以八十年上易字第五七七號判決上訴駁回確定，於八十年八月十五日易科
    罰金執行完畢（未構成累犯），其明知無駕駛執照，不得駕車，竟於駕駛執照遭
    註銷後猶於八十九年五月九日上午，駕駛車牌ＷＯ─六六○五號自小客貨車，沿
    高雄縣內門鄉○○村○○○路由南往北方向行駛，欲前往台南縣放置骨灰，行經
    十三甲路三十之七號前一公里之有燈號管制之交岔路口時，由北上外側車道超越
    同向由乙○○友人林晉偉所駕駛在北上內側車道行駛之車號Ｐ三—一七四五號白
    色自用小客車後，本應注意在劃有行車分向線之路段，超越時得駛越，但不能並
    行競駛，且依當時天候、路況及丙○○之智識、能力等情，亦無不能注意之情事
    ，詎丙○○於越過中央分向限制線駛入對向來車道，超越同向在前行駛由乙○○
    所駕駛之車號ＶＩ─四九九八號自用小客車後駛往北上外側車道與乙○○之自小
    客車競駛，而乙○○亦疏未注意在劃有行車分向線之路段，超車時得駛越，但不
    能並行競駛，且依其知識、能力亦無不能注意之情事，因不滿丙○○超車，竟駕
    車與丙○○之自用小客貨並行競駛，於行經十三甲路三十之七號前，乙○○駕車
    緊逼貼近正欲由丙○○左側超車時，丙○○竟將所駕駛之自小客貨車往左僅逼乙○○之自用小客車而爭道競駛，致使乙○○為閃避丙○○之自用小客貨車而往左
    側煞避，因車速過快而失控衝入對向來車道，適有力德三騎乘車牌ＯＵＪ─八七
    ○號重型機車附載其妻甲○○（均有配戴安全帽），沿對向機車道行駛而至，因
    閃避不及而撞及衝入機車道路旁之乙○○所駕駛之自用小客車右前車門，使甲○○因而受有脾臟破裂、左鎖骨及第九、第十肋骨骨折及頭部外傷之傷害，力德三
    因而受有頭部多處挫傷、胸骨及肋骨骨折、胸部內出血之傷害，雖均送醫急，力
    德三仍於送醫救途中不治死亡。乙○○於肇事後在有權偵查犯罪之機關發覺其犯
    罪前，即主動向前往處理車禍現場之警員丁○○坦承肇事，嗣又接受本院裁判；
    並於偵查中向檢察官告發任晏。
二、案經力德三之女力玉鳳及甲○○訴由高雄縣警察局旗山分局報請臺灣高雄地方法
    院檢察署檢察官偵查起訴。
        理  由
一、訊據被告乙○○，對於右揭事實坦承不諱，被告丙○○則矢口否認有何過失致死
    犯行，辯稱：伊在路口綠燈時，有超林晉偉的白色小客車，因乙○○在雙黃線迴
    轉未打方向燈，為避免撞上才駛入對向來車道超乙○○之車子，乙○○就開到外
    側車道再超回內側車道後就煞車，乙○○汽車轉四圈後才撞到被害人，當時伊車
    子在八十公尺外，伊是為避免乙○○逃跑及幫忙救人才停車，伊車子沒有煞車痕
，伊沒有過失云云。惟按在劃有行車分向線之路段，超車時得駛越，但不能並行
    競駛，道路交通安全規則第九十七條第三款定有明文，此亦為被告二人應注意並
    能注意之義務，從而被告二人理應不得並行競駛。又細繹警製道路交通事故調查
    報告表、車禍現場照片及車損照片所示：本件車禍係發生在高雄縣高雄縣內門鄉
    ○○村○○○路三十之七號前，十三甲路為速限四十公里且劃有中央分向限制線
    之雙向四車道，車禍發生前，被告丙○○、乙○○沿十三甲路由南往北方向行駛
    ，車禍發生後，被告乙○○之自小客車（即Ａ車）右前側車門嚴重毀損變形、右
    後側車門凹損，車頭朝西南車尾朝東北停在十三甲路南下車道外路邊，車後留有
    兩道長十八點八、八點四二公尺往左方向之煞車痕，被害人機車倒在被告乙○○
    自小客車右後車輪三點二公尺處之路旁，被告丙○○之自小客貨車（即Ｂ車）停
    在十三甲路北上機慢車道等現場跡證，比對其中被告、被害人汽車最後停放之相
    關位置，車損情狀及煞車痕之走向長度；及照證人林晉偉於本院中具結證稱：還
    未過紅綠時，我與被告丙○○之廂型車並排停在路口等紅綠，我開白色裕隆
    自小客車停在內側車道，被告丙○○車子停在外側車道，當時乙○○的車子已過
    紅綠在我前面行駛，綠時丙○○的車子就猛加油超車超到我的內側車道，我
    本來要攔丙○○的車子問他為何要超我的車，但我太太阻止我，後來我看丙○○
    的車子開到對向車道超乙○○的車子再直接開到外側車道，到肇事路段時丙○○
    的車子與乙○○的車子並排行駛，後來丙○○的車子突然超車到內側車道，因乙○○要閃他的車子就失控撞到被害人的機車，丙○○就把車子停到外側車道並說
    他要趕二點去檢骨，從停紅燈處到事故地距離約有一公里，我當時車速有五十至
    六十公里等語（見本院八十九年十二月七日訊問筆錄），顯見被告丙○○在十三
    甲路北上外側車道與行駛在內側車道之被告乙○○併行競駛時，被告丙○○突然
    往左即往內側車道超乙○○之自小客車，乙○○往左側煞避失控衝入對向車道，
    致與對向機車道行駛而來由被害人力德三所騎乘附載其妻即告訴人之甲○○之機
    車相撞，並在十三甲路北上內側車道留下往左方向之煞車痕，被告丙○○、乙○○之駕駛行為有過失，灼然甚明。是被告丙○○辯稱未與乙○○競駛云云，要非
    可採。況本件車禍經送台灣省車輛行車事故覆議委員會覆議結果亦認為：乙○○
    駕駛自小客車與丙○○駕駛自小客貨車二車爭道行駛，致王車失控侵入來車道再
    撞及力德三之機車，同為肇事原因；力德三無肇事因素，此有該會覆議意見書附
    卷可參。而被害人力德三確因本件車禍引起頭部多處挫傷、胸骨及肋骨骨折、胸
    部內出血不治死亡，復經檢察官督同檢驗員相驗屬實，製有勘驗筆錄、驗斷書、
    相驗屍體證明書等件在卷可稽，及告訴人甲○○因本件車禍受有脾臟破裂、左鎖
    骨及第九、第十肋骨骨折及頭部外傷之傷害，力德三因而受有頭部多處挫傷、胸
    骨及肋骨骨折、胸部內出血之傷害，此有財團法人奇美醫院診斷證明書在卷可憑
    ，則被告二人之過失犯行與被害人力德三之死亡、告訴人甲○○之受傷間，顯有
    相當因果關係。是本件事證已臻明確，被告過失犯行堪以認定。
三、被告丙○○平日務農，肇事當時係欲駕車前往台南安置祖先骨灰，被告乙○○係
    職業聯結車司機，車禍發生前係駕駛自小客車與友人欲前去喝喜酒，業經被告二
    人分別陳明在卷，核被告二人所為，係犯刑法第二百七十六條第一項之過失致死
    罪及同法第二百八十四條第一項前段之過失傷害罪；公訴人認被告丙○○係犯同
    法第二百七十六條第二項之業務過失致死罪，容有誤會，惟其社會基本事實同一
    ，本院自應予以審究，併變更起訴法條。被告二人之過失行為，侵害被害人力德
    三之生命法益及告訴人甲○○之身體健康法益，係一行為而觸犯數罪名之異種想
    像競合犯，應依刑法第五十五條規定，均以一過失致死罪論。又被告丙○○為汽
    車駕駛人，無駕駛執照駕車，因而致人於死亡，依法應負刑事責任，應依道路交
    通管理處罰條例第八十六條第一項之規定加重其刑。被告乙○○於肇事後，即主
    動向警察丁○○坦承肇事，業經證人丁○○證述明確，合乎自首要件，應依刑法
    第六十二條前段規定，減輕其刑。爰審酌被告二人不顧他人公眾生命身體之安全
    ，爭道而競駛，嚴重道路交通安全規則，因而致人於死，復未能賠償被害人家屬
    及告訴人精神財產上之損失等一竊情狀，各量處如主文所示之刑，以示儆懲。
據上論斷，應依刑事訴訟法第二百九十九條第一項前段、第三百條，道路交通管理處
罰條例第八十六條第一項，刑法第二百七十六條第一項、第五十五條，罰金罰鍰提高
標準條例第一條前段，判決如主文。
中      華      民      國    九十      年      四      月      三      日
                                   臺灣高雄地方法院交通法庭
                                       法    官  廖 純 卿
右正本證明與原本無異。
如不服本裁定，應於裁定送達後五日內，向本院提出抗告狀。
                                       書 記 官  林 孝 聰
中    華    民    國      九十      年      四      月      四      日
附錄本案論罪科刑法條全文
刑法第二百七十六條第一項：
因過失致人於死者，處二年以下有期徒刑、拘役或二千元以下罰金。


司法院資訊處製作；財團法人民間司法改革基金會備份。
